【裁判字號】    98,消債抗,252
【裁判日期】    980810
【裁判案由】    更生事件
【裁判全文】
臺灣板橋地方法院民事裁定           98年度消債抗字第252號
抗  告  人  甲○○
上列抗告人因消費者債務清理條例聲請更生事件，對於中華民國
98年5 月20日本院98年度消債更字第134 號裁定提起抗告，本院
裁定如下：
    主  文
抗告駁回。
抗告程序費用新臺幣壹仟元由抗告人負擔。
    理  由
一、按債務人對於金融機構因消費借貸、自用住宅借款、信用卡
    或現金卡契約而負債務，在聲請更生或清算前，應提出債權
    人清冊，以書面向最大債權金融機構請求協商債務清償方案
    並表明共同協商之意旨，消費者債務清理條例第151 條第1
    項定有明文。次按債務人與金融機構協商成立者，不得聲請
    更生或清算，但因不可歸責於己之事由，致履行顯有重大困
    難者，不在此限；本條例施行前，債務人依金融主管機關協
    調成立之中華民國銀行公會會員辦理消費金融案件無擔保債
    務協商機制與金融機構成立之協商，準用前項之規定，消費
    者債務清理條例第151 條第5 項、第6 項亦分別有明文可參
    。又聲請更生或清算不合程式或不備其他要件者，法院應以
    裁定駁回之，但其情形可以補正者，法院應定期間先命補正
    ，復為同條例第8 條所明定。
二、經查：抗告人雖於民國98年6 月10日對於本院98年度消債更
    字第134 號裁定提起抗告，並於98年6 月25日繳納抗告費新
    臺幣（下同）1,000 元，惟抗告人始終並未提出抗告理由，
    合先敘明。又查，就本件聲請原審法院復曾於98年4 月2 日
    裁定命抗告人應予補正，而抗告人雖亦於97年4 月22日曾具
    狀補正，然就其應補正事項諸如聲請前2 年內收入之證明，
    及就抗告人主張之因不可歸責於己致履行顯有重大困難之事
    由，即96年間收入短縮為20,000元之原因及自何時開始短縮
    ，並提出相關證明等，抗告人則僅泛稱其名下無任何財產，
    所從事工作為論件計酬之成衣代工，95年平均月收入為25,0
    00元，96年月收入約20,000元，而現平均收入約18,000元云
    云，並未說明其從事代工之業主名稱或提出領取報酬之證明
    ，顯然抗告人非但有未依原審前開裁定第3 項、第4 項所命
    補正內容予以補正之情形，甚且亦堪認抗告人有未依消費者
    債務清理條例第46條之規定，提出關係文件之情事。次者，
    復由於抗告人並無據實陳報抗告人之收入及其證明文件，致
    原審亦無從審認抗告人上開補正之說明是否為真實，自難據
    以認定抗告人確係因收入短缺而毀諾。末者，本件依原審調
    查結果，抗告人於97年11月6 日曾一次領取勞工保險老年給
    付1,051,110 元，此有勞工保險局98年5 月11日保給勞字第
    09810119940 號函附於原審卷可稽，然除未見抗告人於財產
    及收入狀況說明書中就此加以記載或說明，並經原審命補正
    聲請前2 年內收入數額、原因及種類提出證明後，抗告人亦
    仍未提出，顯有隱匿收入及財產之嫌。且抗告人既自陳其目
    前每月仍有收入，其領取之老年給付金額又與所負全部債務
    1,053,308 元相差無幾，似應已有清償債務之能力。故抗告
    人於原審裁定命其據實補正之前提下，仍為不能完足釋明之
    陳報，且隱匿其收入及財產狀況而未誠實申報，即已違反其
    協力義務，是本件即尚難認抗告人究有何不能清償債務之情
    事或有何不能清償之虞情形存在。
三、從而，抗告人既未依原審所命予以補正暨提出關係文件，復
    未能舉證證明其於協商成立後，究有何不可歸責於己之事由
    ，致履行顯有重大困難情事發生，且以抗告人之財產及收入
    狀況觀之，亦難認有何不能清償債務或有不能清償債務之虞
    情形，則其聲請更生依法自屬無據，不應准許。原審駁回抗
    告人本件更生之聲請，於法並無違誤。抗告意旨仍指摘原裁
    定為不當，求予廢棄云云，自為無理由，應予駁回。
四、據上論結，本件抗告為無理由，依消費者債務清理條例第15
    條，民事訴訟法第495 條之1 第1 項、第449 條第1 項、第
    95條、第78條，裁定如主文。
中    華    民    國    98    年    8     月    10    日
                  民事第一庭    審判長法  官  李世貴
                                      法  官  高文淵
                                      法  官  黃若美
以上正本證明與原本相符
本裁定不得抗告
中    華    民    國    98    年    8     月    10    日
                                      書記官  江怡萱


司法院資訊處製作；財團法人民間司法改革基金會備份。
